臺灣高等法院臺南分院刑事判決　　　　　九十一年度上更(二)字第三九四號　　 潛
　　　上　訴　人
　　　即　被　告　戊　○　○
右上訴人因偽造文書等案件，不服臺灣臺南地方法院九十年度訴緝字第一○號中華民
國九十年三月二十八日第一審判決（起訴案號：臺灣臺南地方法院檢察署八十七年度
偵字第九九七二號），提起上訴，經判決後，由最高法院第二次發回更審，本院判決
如左：
      主      文
原判決關於偽造文書及定執行刑部分均撤銷。
戊○○共同連續行使偽造私文書，足以生損害於他人，累犯，處有期徒刑壹年。偽造
花旗銀行股份有限公司臺北分行信用卡申請書上申請欄內「甲○○」之署押貳枚、花
旗銀行股份有限公司臺北分行發行之ＶＩＳＡ卡及ＭＡＳＴＥＲ卡背面「甲○○」之
署押各壹枚、金谷銀樓ＶＩＳＡ卡及ＭＡＳＴＥＲ卡簽帳單上「甲○○」之署押各壹
枚（含簽帳單複寫部分），均沒收。
      事      實
一、戊○○曾於民國（下同）八十二年間犯麻醉藥品管理條例、槍砲彈藥刀械管制條
    例等罪，分別經臺灣臺南地方法院判處有期徒刑六月、臺灣高等法院高雄分院判
    處有期徒刑八月，於八十三年九月二十四日執行完畢，猶不知悔改。竟於八十六
    年十一月底，其友人甲○○在臺南縣永康市○○路，交付身分資料委託其代為申
    請中國信託商業銀行之信用卡及美商花旗銀行股份有限公司臺北分行（下稱花旗
    銀行）ＶＩＳＡ卡及ＭＡＳＴＥＲ卡之信用卡，於代甲○○申請上開信用卡時，
    認有機可乘，乃夥同丁○○（六十一年四月十日生，住台南縣大內鄉頭社村頭六
    十八號，身分證統一編號：Ｚ000000000號，應由檢察官另行偵辦）及
    不詳姓名成年人，共同基於意圖為自己不法之所有及偽造甲○○署押之概括犯意
    ，藉口稱：向花旗銀行申請信用卡之資料遺失等語，而由該不詳姓名成年人另在
    花旗銀行信用卡申請書上填載甲○○相關資料，並偽造在申請欄內甲○○署押二
    枚後，持向花旗銀行申請信用卡ＶＩＳＡ卡及ＭＡＳＴＥＲ卡。並囑花旗銀行以
    郵寄方式，寄往其女友承租與丁○○同住之臺南縣永康市○○里○○街八十五號
    八樓十號，使花旗銀行陷於錯誤，發給「甲○○」信用卡（ＶＩＳＡ卡號為00
    00000000000000號、ＭＡＳＴＥＲ卡之卡號為00000000
    00000000號），戊○○於上址收受花旗銀行發給「甲○○」名義之信用
    卡後，再由該不詳姓名成年人於上開ＶＩＳＡ卡及ＭＡＳＴＥＲ卡背面偽造甲○○署押各一枚，三人再共同於八十七年一月二十九日至台南縣永康市○○路四一
    六號金谷銀樓，以ＶＩＳＡ卡及ＭＡＳＴＥＲ卡刷卡購物各新台幣（下同）八萬
    元，合計刷卡購物十六萬元，且該不詳姓名成年人在該銀樓簽帳單上偽造甲○○
    署押（含複寫部分），使金谷銀樓亦陷於錯誤，而交付財物，足以生損害於花旗
    銀行及甲○○。嗣花旗銀行於八十七年四月十五日通知甲○○繳納信用卡費用時
    ，甲○○始知上情。
二、案經甲○○訴由臺南市警察局第三分局報請臺灣臺南地方法院檢察署檢察官偵查
    起訴。
      理      由
一、訊據上訴人即被告戊○○矢口否認有行使偽造文書、詐欺犯行，辯稱：甲○○詢
    問伊如何申領信用卡，伊介紹丁○○辦理，花旗銀行甲○○信用卡，係丁○○拿
    出邀伊至金谷銀樓刷卡購物，簽帳單非伊簽名，伊無偽造文書及詐欺行為云云。
二、前揭事實，業據被害人甲○○於警訊、偵查中及本院審理時指訴被告未經其同意
    擅自辦理花旗銀行信用卡之情節相符（見警卷第一頁、偵查卷第十頁、本院上更
    二卷第一二一頁），而甲○○之花旗銀行信用卡，曾至金谷銀樓購物刷卡計十六
    萬元，尚未付簽帳款部分，亦經金谷銀樓負責人丙○○及其子乙○○證實在卷（
    見本院上更二卷第七十五、八十八頁），並有花旗銀行信用卡中心法務組通知單
    、美商美銀賓旭信用卡股份有限公司台北分公司函、簽帳單影本一件、財團法人
    聯合信用卡處理中心函、花旗銀行覆原審之甲○○信用卡卡號及種類資料函件、
    花旗銀行九十一年三月十九日（九一）消信字第○八七六號函（附有花旗銀行之
    消費明細表）在卷可稽（見警卷第七頁、一審訴字卷第四十九至五十一頁、第四
    十、三十五頁、本院上更一卷第四十二頁）。
三、據被告供稱：甲○○信用卡係伊介紹丁○○辦理等語，經本院向臺南縣警察局調
    取『丁○○』口卡片（六十一年四月十日生，住台南縣大內鄉頭社村頭六十八號
    ，身分證統一編號：Ｚ000000000號），傳訊丁○○到庭，丁○○坦承
    ：戊○○有介紹甲○○，我介紹銀行去找甲○○申請信用卡（見本院上更二卷第
    一○一頁），被害人則指稱：「（戊○○有無介紹別人給你？）有介紹一人替我
    辦，但那人我不認識。因戊○○不會辦，他叫那人幫我辦」「（是否是卷內之人
    ？提示丁○○之口卡）好像是，應該是」等語（見本院上更二卷第一二一頁），
    顯見被害人花旗銀行信用卡申請書，乃丁○○為被害人辦理，非為丁○○所稱介
    紹銀行去找甲○○申請信用卡辦理足明，而向花旗銀行申請「甲○○」信用卡之
    申請書，丁○○否認為渠填寫（甲○○亦否認為其填寫，見本院上更二卷第一四
    三、一四四頁），然該信用卡係寄往被告女友承租之臺南縣永康市○○里○○街
    八十五號八樓十號，該處被告及丁○○均曾居住該處，據被告於本院供稱：「（
    你有無住過永康市○○街八十五號八樓十號？）有，那是丁○○租的（被告嗣後
    稱該處為其女友所租），我與他同在該處住過。」（見本院上更二卷第七十六頁
    ），丁○○起初否認住過該處，嗣經本院質之：「你有無住過龍埔街八十五號八
    樓之十？」才稱：「我是有去過該處，但該處是戊○○與其女友住的，我只是去
    找戊○○，甲○○也有到該處找過戊○○。」（見本院上更二卷第一四五頁），
    被害人亦指稱：「（當時丁○○是否與戊○○住在永康龍潭龍埔街八十五號八樓
    之十？）那是丁○○租的（應係被告女友承租），戊○○與丁○○一起住在那邊
    。」（見本院上更二卷第一二一頁），且被告與丁○○於本院審理時均不否認曾
    共同持該信用卡至金谷銀樓購物刷卡之事，雖於本院命二人對質時，被告稱：「
    （卡是何人拿的？）是我拿的，是丁○○要我載他去買東西，卡是丁○○拿出來
    的。」丁○○稱：「（是否如此？）不是，是戊○○打電話叫我去載他買東西，
    卡是戊○○拿出來的。」（見本院上更二卷第一四四頁），二人互相推諉持有該
    信用卡，而該信用卡應係被告或丁○○持之，彼此亦知悉該信用卡均係冒用被害
    人名義申請之信用卡，灼然無疑，足認被告與丁○○間如非謀議，亦有行為分擔
    ，取得該信用卡，自均難辭共同正犯罪責。惟卷附花旗銀行甲○○信用卡申請書
    上申請欄內「甲○○」署押，被害人、被告及丁○○均否認為渠簽署（見本院上
    更二卷第一四三、一四四頁），經本院提示花旗銀行發給「甲○○」名義信用卡
    （ＶＩＳＡ卡號為0000000000000000號、ＭＡＳＴＥＲ卡之卡
    號為0000000000000000號，一審卷第五十、五十一頁），被害
    人否認為渠簽署（見本院上更二卷第一二一頁），質之被告及丁○○，均否認花
    旗銀行信用卡上「甲○○」二字，非渠簽署（見本院上更二卷第一○四頁），至
    金谷銀樓購物刷卡之簽帳單上「甲○○」署押，被告與丁○○均否認為渠簽署，
    據被告供稱：「（你當時如何到金谷銀樓去刷卡？）我是（騎機車）載丁○○到
    該店去買金飾，我有進去，沒有說話，就在旁，簽帳單是丁○○簽的。」（見本
    院上更二卷第八十八頁），丁○○則供稱：「（你有無與戊○○一起到台南縣金
    谷銀樓以甲○○之卡消費買金飾十六萬元？）是戊○○向甲○○借錢，甲○○走
    不開，就將卡交給戊○○，去金谷銀樓買金飾，是要轉現的，我們去金谷銀樓時
    ，是由甲○○另一位刷卡之朋友及我與戊○○一起進去的，是那位刷卡之人帶我
    們去金谷銀樓的。簽帳單是那人簽的。」（見本院上更二卷第一○一、一○二頁
    ），證明另有一不詳姓名之成年人與被告、丁○○共同持該信用卡至金谷銀樓購
    物刷卡，並由該不詳姓名之成年人於簽帳單上簽署「甲○○」署押，則該信用卡
    之申請書上申請欄內「甲○○」署押及信用卡背面「甲○○」署押，既非為被告
    或丁○○簽署，亦應係被告、丁○○夥同該不詳姓名之成年人簽署無疑，綜此事
    證，本件應係被告與丁○○及該不詳姓名之成年人共同所為，甚為明確。被告縱
    於原審審理時自白為其個人所為（見一審訴緝卷第十六至十八頁），因與上開事
    證不符，自不足取。
四、另被害人於本院前審審理時雖改稱：向花旗銀行申請信用卡ＶＩＳＡ卡及ＭＡＳ
    ＴＥＲ卡經伊同意並授權云云，惟被害人於警訊供稱：「．．我請他替我辦中國
    信託的信用卡，而郭某卻私底下把我相關資料拿去辦理花旗銀行的信用卡，我均
    不知道郭某會隱瞞我盜領花旗銀行信用卡在外消費．．」、偵查中亦稱：「我原
    先申請中國信託，花旗他本來說要幫我申請，．．第一次申請我有同意，但是他
    說資料丟了，他私底下拿去申請，這次我沒有同意，我不知道」，於本院前審亦
    為相同之供述（見警卷第一頁、偵查卷第十一頁、本院上訴卷第五十一頁），則
    被害人於本院前審所稱：向花旗銀行申請信用卡ＶＩＳＡ卡及ＭＡＳＴＥＲ卡經
    伊同意並授權云云，則與事實不符，要不足採。又被告與丁○○等人先後連續冒
    名甲○○，向銀行申請信用卡及至金谷銀樓商店刷卡消費，致銀行催討無門，其
    行為之初即有不法所之意圖，自足以生損害於上開銀行及甲○○本人，從而被告
    上開所辯：伊無偽造文書及詐欺犯行云云，顯係卸責之詞，不足採信，犯行堪以
    認定。
五、核被告先後擅自以被害人名義，向花旗銀行申請信用卡、及向金谷銀樓商店刷卡
    購物十六萬元，並在簽帳單上偽造甲○○署押，自足以生損害於上開銀行及被害
    人本人，係犯刑法第二百十六條、第二百十條行使偽造私文書罪及第三百三十九
    條第一項詐欺取財罪。公訴人誤認被告所犯詐欺取財罪部分，係犯刑法第三百三
    十九條第二項詐欺得利罪，尚有未洽，起訴法條，應予變更。被告偽造署押行為
    為偽造私文書之部分行為，偽造私文書後進而行使偽造私文書，則偽造私文書之
    低度行為應為行使之高度行為所吸收，均不另論罪。被告與丁○○（應由檢察官
    另行偵辦）及不詳姓名之成年人間，互有犯意聯絡及行為分擔，均為共正犯。被
    告所為二次行使偽造私文書、詐欺取財之行為，均時間密接，觸犯構成要件相同
    之罪名，顯係基於概括犯意，反覆而為，各為連續犯，應分別依法論以一罪。所
    犯連續行使偽造私文書罪與連續詐欺取財罪間，有方法結果之牽連關係，應從一
    重之行使偽造私文書罪處斷。被告於八十二年間曾犯麻醉藥品管理條例、槍砲彈
    藥刀械管制條例等罪，分別經臺灣臺南地方法院判處有期徒刑六月、臺灣高等法
    院高雄分院判處有期徒刑八月，於八十三年九月二十四日執行完畢，有被告全國
    前案紀錄表可按，於五年內再犯本件有期徒刑以上之罪，為累犯，應加重其刑。
六、原審就被告偽造文書部分予被告論罪科刑，固非無見；惟查(一)被告先偽造花旗銀
    行臺北分行信用卡申請書上申請欄內「甲○○」署押二枚，嗣在信用卡背面偽造
    「甲○○」署押、在金谷銀樓簽帳單上偽造「甲○○」署押各一枚（含簽帳單複
    寫部分），不問屬於犯人與否，均應依刑法第二百十九條規定宣告沒收，原判決
    漏未予宣告沒收，顯有疏略。(二)又本件係被告與丁○○及該不詳姓名之成年人共
    同所為，原判決認定為被告一人所為，亦有不當。被告上訴意旨，否認犯罪，並
    指摘原判決不當，雖不足採，惟原判決既有前述可議之處，此部分即屬無可維持
    ，自應由本院將此部分及定執行部分撤銷改判。爰審酌被告犯罪之動機、目的、
    手段、所生危害及其犯罪後之態度等一切情狀，量處有期徒刑一年。偽造花旗銀
    行股份有限公司臺北分行信用卡申請書上申請欄內「甲○○」署押貳枚、花旗銀
    行股份有限公司臺北分行發行之ＶＩＳＡ卡及ＭＡＳＴＥＲ卡背面「甲○○」署
    押各壹枚、金谷銀樓ＶＩＳＡ卡及ＭＡＳＴＥＲ卡簽帳單上「甲○○」署押各壹
    枚（含簽帳單複寫部分），均依刑法第二百十九條規定沒收。
七、據上論斷，應依刑事訴訟法第三百六十九條第一項前段、第三百六十四條、第二
    百九十九條第一項前段、第三百條，刑法第二十八條、第五十六條、第二百十六
    條、第二百十條、第三百三十九條第一項、第五十五條、第四十七條、第二百十
    九條，罰金罰鍰提高標準條例第一條前段，判決如主文。
本案經檢察官蘇南桓到庭執行職務。
中  華  民  國      九十一      年      十二      月      十  八        日
                                臺灣高等法院臺南分院刑事第一庭
                                    審判長法官  茆    臺    雲
                                          法官  李    文    福
                                          法官  蔡    長    林
右正本證明與原本無異。
如不服本判決，應於判決送達後十日內向本院提出上訴狀，其未敘述理由者並應於提
出上訴狀後十日內向本院補提理由書（應附繕本）。
                                    法院書記官  李    培    薇
中  華  民  國      九十一      年      十二      月      十  九        日
附錄本案論罪科刑法條全文：
刑法第二百十條：
  偽造、變造私文書，足以生損害於公眾或他人者，處五年以下有期徒刑。
刑法第二百十六條：
  行使第二百十條至第二百十五條之文書者，依偽造、變造文書或登載不實事項或使
登載不實事項之規定處斷。
刑法第三百三十九條第一項：
  意圖為自己或第三人不法之所有，以詐術使人將本人或第三人之物交付者，處五年
以下有期徒刑、拘役或科或併科一千元以下罰金。
